臺灣苗栗地方法院交通事件裁定　　　　 100年度交聲字第97號
原處分機關　 交通部公路總局新竹區監理所苗栗監理站
異　議　人
即受處分人　 豐隆工程行
　　　　　　 營利事業登記統一.
法定代理人　 徐素錦
上列異議人即受處分人因違反道路交通管理處罰條例案件，對於
交通部公路總局新竹區監理所苗栗監理站於民國100 年2 月17日
所為之竹監苗字第裁54-F00000000號處分（原舉發案號：苗縣警
交字第F00000000 號），聲明異議，本院裁定如下：
    主  文
異議駁回。
    理  由
一、原處分意旨略以：異議人即受處分人豐隆工程行所有車牌號
    碼723-SH號自用一般大貨車由駕駛人蔡文平駕駛，於民國10
    0 年1 月5 日9 時46分許行經台1 線133 公里（北向）處，
    為苗栗縣警察局交通警察隊警員舉發「車載砂石使用非砂石
    專用車輛及專用車斗」違規；嗣異議人於舉發通知單所載期
    限內到案申訴表示不服舉發，經原處分機關調查後，仍認異
    議人有上開違規行為明確，乃依道路交通管理處罰條例第29
    條之1 第1 項暨違反道路交通管理事件統一裁罰基準及處理
    細則第41條第4 項規定，於100 年2 月17日裁處異議人罰鍰
    新臺幣（下同）6 萬元，原處分並無不法等語。
二、異議意旨略以：本件爭議係系爭砂石屬使用於室內設計之原
    料，易言之，使用於景觀之用，因此與一般營建用之砂石不
    同，當不能歸納為使用砂石專用車範疇，系爭砂石批發為異
    議人營業項目之一，因此載營業項目之砂石，並無違規可言
    ，取締顯非適法，為此向法院聲明異議，請求撤銷原處分等
    語。
三、按裝載砂石、土方未依規定使用專用車輛或其專用車廂未合
    於規定或變更車廂者，處汽車所有人4 萬元以上8 萬元以下
    罰鍰，並當場禁止通行，道路交通管理處罰條例第29條之1
    第1 項定有明文。復據道路交通管理處罰條例第29條之1 及
    道路交通安全規則第39條、第39條之1 及第42條等規定，因
    而訂定之「裝載砂石土方車輛使用專用車輛或專用車廂規定
    」，其中第3 條規定：「裝載砂石、土方之傾卸框式大貨車
    及傾卸框式半拖車，公路監理機關經檢驗查核其已依規定裝
    設下列裝置及標示者，即登檢為砂石專用車：．．」；第7
    條規定：「登檢為『砂石專用車』之車輛，除公路監理機關
    在公路監理電腦中註記為砂石專用車外，其行車執照及拖車
    使用證應加註貨廂內框長、寬、高（貨廂容積不受第3 點限
    制之車輛除外）及「砂石專用車」字樣，另原砂石標示車、
    港區車輛及8 公噸以下車輛，於「砂石專用車」，樣後另行
    標示（標）、（港）、（混）以資識別」。據此，用以裝載
    砂石、土方之車輛，除需具備相關裝置與標示外，尚需經向
    監理機關申請登檢為「砂石專用車」，方得作為裝載砂石、
    土方之使用。
四、再按裝載砂石、土方之傾卸框式大貨車及傾卸框式半拖車，
    應依本規定使用專用車輛或專用車廂，違者依道路交通管理
    處罰條例第29條之1 規定處罰；裝載砂石、土方之傾卸框式
    大貨車及傾卸框式半拖車，貨廂外框顏色依據道路交通安全
    規則第42條第1 項第15款辦理，貨廂正後方依據道路交通安
    全規則第42條第1 項第3 款規定以『黑色』字體加漆號牌2.
    5 倍之車輛牌照號碼，經公路監理機關檢驗查核其已依規定
    裝設下列裝置及標示者，即登檢為砂石專用車，亦為「裝載
    砂石土方車輛使用專用車輛或專用車廂」規定第2 條、第3
    條第6 款、第8 款所明定。至道路交通安全規則第42條第1
    項第15款則分別規定：「裝載砂石、土方之傾卸框式大貨車
    及半拖車，貨廂外框顏色應使用台灣區塗料油漆工業同業公
    會塗料色卡編號1 之19號『黃顏色』。其他傾卸框式大貨車
    及半拖車之貨廂外框顏色，不得使用該顏色」；「不符合規
    定之傾卸框式半拖車不得裝載砂石、土方」。
五、經查：
(一)、異議人所有車牌號碼723-SH號自用一般大貨車由駕駛人蔡文
    平駕駛，於上揭時、地為警掣單舉發「車載砂石使用非砂石
    專用車輛及專用車斗」違規乙節，有苗栗縣警察局苗縣警交
    字第F00000000 號舉發違反道路交通管理事件通知單、裁決
    書、送達證書各1 份在卷足憑。
(二)、次依證人即本件舉發警員丁鴻榮到庭具結證稱：「（本件取
    締經過？）於100 年1 月5 日上午9 時46分，在台1 線133
    公里處北向，我與吳金城一同執行任務，取締交通違規。吳
    金城攔下723-SH自用大貨車，是因為它不是砂石車卻載砂石
    」、「（該車的顏色？）藍色的」、「（查獲的車不是砂石
    車專用車輛？）不是」、「（專用載砂石的車輛，應該是何
    種外型？）黃色車斗，還有車身要有長寬高的標示，行照要
    註記砂石車，貨車正後方要以黑色字體加漆號牌1.25裝置車
    牌號碼」、「（攔停之後，駕駛人蔡文平有承認他載的是砂
    石嗎？）有，照片也看得出來」、「（異議人的司機被攔下
    來後做何表示？）他說他不知道該車不能載砂石」等語綦詳
    （見本院100 年3 月31日訊問筆錄）。衡諸證人丁鴻榮係依
    法執行公務之人員，經到庭具結，證述其等攔停舉發經過，
    對異議人所有上開自用一般大貨車載運土方（砂石）未依規
    定使用專用車輛及專用車斗之舉發過程的證述，連續而完整
    ，顯見證人等對舉發當時之記憶深刻，且證人與異議人素不
    相識，並無宿怨，亦無仇隙，應無甘冒自身觸犯偽證罪之風
    險而設詞誣攀之理。而依卷內證據資料並無任何積極證據足
    以證明證人上開證詞係屬虛偽，亦無足以令人顯信證人之證
    述為不可採之品性證據或前科證據存在，本院自不得僅以證
    人為本件掣單告發異議人之員警而全盤抹煞其在訴訟上所具
    有之證人資格及其證言之證明力，故其證言應堪採信。
(三)、又車輛載運砂石、土方，由於其體積、重量異於一般裝載物
    ，對於駕駛人本身及其他用路人均具有較高之危險性，是道
    路交通管理處罰條例上開規定之意旨，乃藉由車輛規格、配
    備之管制，以確保行車之安全，而交通部依據道路交通管理
    處罰條例第29條之1 及道路交通安全規則第39條、第39條之
    1 、第42條等之規定，並為建立砂石專用車制度及加強管理
    砂石車輛訂定之「裝載砂石土方車輛使用專用車輛或專用車
    廂規定」更就砂石專用車之載重計、貨廂容積、轉彎及倒車
    警報裝置、行車記錄器、防止捲入裝置、車斗外框顏色及貨
    廂標示等為進一步詳細規定，並明定其行車執照須加註「砂
    石專用車」字樣，其目的除在方便交通監理單位之管理外，
    尤在於保障裝載者本身之安全，更令一般用路人得藉由車輛
    外觀上之特殊性提高注意度。查異議人所有上開車輛車身式
    樣為「框式、傾卸式」，其貨廂外框顏色並未使用台灣區塗
    料油漆工業同業公會塗料色卡編號1 之19號『黃顏色』乙情
    ，有苗栗監理站汽車車籍查詢資料1紙及採證照片7張在卷可
    稽（見本院卷第19、20、22頁），足徵上開車輛係屬「傾卸
    框式大貨車」，且未經檢驗登記為「土方、砂石專用車」無
    誤。而上開車輛裝載之物係一般營建用之砂石，除經證人丁
    鴻榮於本庭調查時到庭具結證述明確外，並經異議人之代表
    人及駕駛人蔡文平當庭自承無誤（見本院同上日期之訊問筆
    錄）。再觀諸卷附之採證照片（見本院卷第19頁）可知，異
    議人所有前開自用一般大貨車所載運之物，係為細砂，且該
    車輛車廂為藍色、貨廂正後方加漆車牌號碼標示為白色字體
    ，並未依前揭規定將車廂漆為黃色、貨廂正後方加漆車牌號
    碼標示為黑色字體，益徵系爭大貨車於攔停舉發當時所載運
    之物確為建築用之砂石，且該車輛並非裝載砂石之專用車輛
    自明。據此，異議人所有上開車輛未依規定使用專用車輛即
    裝載土方，顯已違反道路交通安全規則第86條第6款「不符
    合規定之傾卸框式半拖車不得裝載砂石、土方」之規定甚明
    。
(四)、再者，立法者之所以將裝載砂石土方之車輛標準化，統以「
    砂石專用車」作為行政管制手段，並嚴格規定砂石專用車應
    有一定規格之高度、外框、顏色、車廂正後方之號牌，並強
    制裝設載重計、轉彎及倒車警報、行車紀錄器、防捲入等安
    全防護及機械式可密覆裝置或備有帆布能緊密覆蓋貨廂，無
    非係行駛於道路之砂石車，因車體龐大，駕駛人駕駛行駛於
    道路多有死角，不幸發生撞擊不易警覺，且所載砂石、土方
    沉重、容易散逸，輕者造成環境污染、影響市容觀瞻，重者
    則往往釀成人員傷亡之悲劇，故汽車所有人裝載砂石、土方
    一旦違反上開規定，都將依道路交通管理處罰條例第29條之
    1 規定課以重罰，異議人尚難以砂石批發為其營業項目之一
    為由，即解免其載運土方未依規定使用專用車輛及專用車斗
    所應負之行政責任，是異議人上開所辯，經核並無依據，洵
    非可採。從而，異議人有於上述時、地裝載土方未依規定使
    用專用車輛及專用車斗之行為，且經合法舉發一事堪予認定
    ，本件事證明確，應依法論科。
六、綜上所述，異議人確有前揭裝載土方未依規定使用專用車輛
    之違規行為，原處分機關依道路交通管理處罰條例第29條之
    1 第1 項之規定及違反道路交通管理事件統一裁罰基準表，
    裁處異議人罰鍰6 萬元，核無違法或不當之情事，聲明異議
    意旨仍執前詞，任意指摘原處分，並無理由，應予駁回。
七、據上論斷，應依道路交通管理處罰條例第87條第2 項、道路
    交通案件處理辦法第18條，裁定如主文。
中    華    民    國   100    年    4     月    15    日
                  交通法庭  法  官  周靜妮
以上正本證明與原本無異。
如不服本裁定，應於送達後5 日內向本院提出抗告狀。
                            書記官  巫  穎
中    華    民    國  100     年    4     月    15    日